【裁判字號】    96,醫,10
【裁判日期】    970725
【裁判案由】    損害賠償
【裁判全文】
臺灣臺中地方法院民事判決  96年度醫字第10號
原      告  戊○○
            丙○○
共      同
訴訟代理人  陳益軒    律師
複  代理人  黃柏霖律師
            己○○
            辛○○
被      告  甲○○
            乙○○
                      共同送達.
                      棟）
共      同
訴訟代理人  林軍男    律師
上列當事人間請求損害賠償事件，經本院於民國97年6月25日言
詞辯論終結，判決如下：
    主    文
被告應連帶給付原告戊○○新台幣壹佰拾壹拾萬參仟參佰零柒元
，原告丙○○新台幣參佰肆拾伍萬玖仟元，及自民國九十六年六
月十九日起，均至清償日止，按年利率百分之五計算之利息。
原告其餘請求駁回。
訴訟費用由被告連帶負擔。
本判決原告勝訴部分，於原告戊○○、丙○○分別以新台幣參拾
陸萬柒仟柒佰陸拾玖元、新台幣壹佰壹拾伍萬參仟元為被告供擔
保後，得假執行；但被告分別以新台幣壹佰拾壹拾萬參仟參佰零
柒元、新台幣參佰肆拾伍萬玖仟元為原告戊○○、丙○○預供擔
保，得免為假執行。
原告其餘假執行之聲請駁回。
    事實及理由
壹、原告訴之聲明：
一、被告應連帶給付原告戊○○新台幣（下同）0000000元，及
    自起訴狀繕本送達之翌日（即民國96年6月19日）起至清償
    日止，按年利率5%計算之利息。
二、被告應連帶給付原告丙○○3,569,000元，及自起訴狀繕本
    送達之翌日（即96年6月19日）起至清償日止，按年利率5%
    計算之利息。
三、願供擔保，請准宣告假執行。
貳、本件兩造不爭執事項，本院據以為本件判決之基礎事實如下
    ：
一、被告朱科俊、乙○○因涉犯詐欺罪嫌，經台灣台中地方法院
    檢察署檢察官以96年度第5791、12500號案件起訴，本院刑
    事庭以96年度醫訴字第5號判決，判處被告共犯常業詐欺罪
    刑。
二、原告與上開被告二人同意以本院刑事庭上開案件審理結果，
    作為本件有無侵權行為之認定基礎。
三、原被告（嗣經撤回）丁○○已經還戊○○350,000元，還原
    告丙○○110,000元。這些錢是給付原告財產上的損害。
四、被告對於本件原告財產上損害之請求（除已給付部分外）均
    同意給付。
參、本件關鍵爭執：
    原告請求之非財產上損害500,000元是否於法有據，金額是
    否適當？
肆、法院之判斷：
一、關於財產上損害部分：
(一)、按因連帶債務人中之一人為清償、代物清償、提存、抵銷或
    混同而債務消滅者，他債務人亦同免其責任。民法第274 條
    定有明文。
(二)、查本件連帶債務人丁○○（已撤回）業已清償原告戊○○
    350,000元，原告丙○○110,000元，為原告所自認在卷，依
    上法律規定，被告二人應同免其責任，是以關於財產上損害
    賠償之請求，被告應連帶給付原告戊○○603307元（計算式
    ：000000-000000＝603307），原告丙○○2,959,000元（計
    算式：0000000-000000＝0000000）。
二、關於非財產上損害部分：
(一)、按不法侵害他人之身體、健康、名譽、自由、信用、隱私、
    貞操或不法侵害他人人格法益而情節重大者，被害人雖非財
    產上之損害，亦得請求賠償相當之金額。民法第195條第1項
    前段定有明文。又數人共同不法侵害他人之權利者，連帶負
    損害賠償責任。民法第185條第1項前段，亦有明文。
(二)、查本件被告二人因共犯常業詐欺罪，經檢察官起訴，並經本
    院判處罪刑在案，對於渠等犯詐欺罪事實，並無爭執，按刑
    法上詐欺（取財）罪，乃對於財產法益之侵害，固無疑義。
(三)、然按，傷害人之身體或健康者，處三年以下有期徒刑、拘役
    或一千元以下罰金。刑法第277條第1項定有明文，惟同法第
    287條規定，普通傷害罪須告訴乃論。又醫療行為如涉及侵
    入性檢查或治療，應向病人或其法定代理人、配偶、親屬或
    關係人說明，並經其同意，簽具同意書後，始得為之。醫療
    法第64條第1項前段亦有明文。取得合法同意書後之醫療行
    為雖具有侵入性，但一般認為此屬刑法第22條之業務上正當
    行為，具阻卻違法事由。然而，如同意書之取得，係出於詐
    欺或脅迫，即欠缺阻卻違法事由，不能阻卻違法，其理至明
    （參沈冠伶，《民事證據法與武器平等原則》，96年版，頁
    117）。查本件原告二人係被告以詐欺方式（虛偽告以尚未
    在我國經核准人體試驗之NK療法為合法並適當之療法），致
    渠等陷於錯誤而出具侵入性檢查、治療之同意書，此觀上開
    刑事案件起訴及判決書至明，雖原告及其他被害人，未提出
    傷害罪告訴，致訴追條件不備，檢察官未以傷害罪嫌起訴被
    告等人，本院刑事庭亦未就此部分犯行審理判決。然而，被
    告等人此種行為，構成民事上之侵害身體之侵權行為，殆無
    疑義。從而，原告據以主張被告侵害其身體，請求非財產上
    損害賠償，自屬於法有據，應予准許。
(四)、爰斟酌被告等人行為之嚴重性、原告等人遭非法侵入身體抽
    血及回輸之次數（參被告96年7月18日附被證2）及被告利用
    原告身患重疾，心神不安，復欠缺醫療常識，趁虛而入，佈
    局設計詐騙，事後雖稍有悔意，然仍未完全返還被害人繳納
    之醫療費及賠償各種損失等情節，認原告請求之非財產上損
    害500,000元，尚屬適當，應予准許。
三、綜上所述，被告應連帶給付原告戊○○1,103,307元（計算
    式：603307+500000＝0000000），原告丙○○3,459,000元
    （計算式：0000000+500000＝0000000），及自96年6月19日
    （即起訴狀繕本送達被告翌日）至清償日止按法定利率即年
    利率5%計算之利息，原告之請求在上開範圍內部分，於法有
    據，應予准許。超過上開金額部分（連帶債務人已清償，共
    同被告同免其責任部分），則不應准許。
四、兩造均陳明願供擔保，聲請宣告假執行或免為假執行，經核
    原告勝訴部分，均合於法律規定，爰分別酌定相當之擔保金
    額宣告之；原告其餘假執行之聲請，因訴之駁回而失所依據
    ，不予准許。
伍、結論：本件原告之訴為一部有理由，一部無理由，依民事訴
    訟法第79條、第85條第2項、第390條第2項、第392條，判決
    如主文。
中    華    民    國    97    年    7    月     25    日
                  民事第三庭  法  官    曹宗鼎
上正本係照原本作成。
如對本判決上訴，須於判決送達後20日內向本院提出上訴狀。
中    華    民    國    97    年    7    月     25    日
                              書記官    黃聖心


司法院資訊處製作；財團法人民間司法改革基金會備份。
